【裁判字號】    90,易,1388
【裁判日期】    900605
【裁判案由】    贓物
【裁判全文】
臺灣高雄地方法院刑事判決                          九十年度易字第一三八八號
    公  訴  人  臺灣高雄地方法院檢察署檢察官
    被      告  甲○○
    選任辯護人  洪千琪律師
右列被告因贓物案件，經檢察官提起公訴（八十九年度偵字第二六三三四號），本院
判決如左：
    主  文
甲○○無罪。
    理  由
一、公訴意旨略以：被告甲○○於民國八十九年十月十八日二十二時許，在高雄市○○○○路店內，明知綽號「阿和」之不詳姓名成年男子所持有之摩托羅拉二一八
    八型行動電話一支（序號為000000000000000號，係乙○○所有
    ，於八十九年十月十二日二十二時十七分許，在高雄市左營區○○○路二之六十
    二號前遭搶）係來路不明之贓物，仍予以購買後，再以新臺幣（下同）三千元之
    價格，售予不知情之丙○○（另經檢察官為不起訴處分）。嗣丙○○撥打上開行
    動電話時，為警循線查獲，並供出被告甲○○，始知悉被告甲○○上開犯行。因
    認被告甲○○涉犯刑法第三百四十九條第二項之故買贓物罪嫌等語。
二、公訴人認被告甲○○涉犯右開犯罪，係以前開行動電話係被害人乙○○遭搶之物
    品，已據被害人乙○○於警訊中指述明確，復有贓物領據一紙在卷可憑，上開行
    動電話係遭搶之贓物無訛；又上開行動電話係被告向綽號「阿和」之不詳姓名男
    子所購得，此亦據被告於警訊及偵查中供承明確，被告故買贓物之犯行，已堪認
    定。雖被告辯稱不知為贓物云云，惟被告既不知該綽號「阿和」男子之真實姓名
    ，足證被告與該綽號「阿和」之男子並非熟識，而被告於「阿和」未提出購買手
    機之任何證明之情況下，仍購買前開行動電話，是被告於購買前開行動電話時，
    知悉該行動電話可能為來路不明之贓物甚明，被告辯稱：無贓物認識云云，顯無
    可採，此外，復有贓物領據一紙在卷可憑等情，以為論據；訊據被告甲○○固不
    否認曾販售前開行動電話予丙○○，惟堅詞否認有何贓物之犯行，辯稱：於檢察
    官偵訊的時候，誤會了檢察官的意思，伊並未向「阿和」購買右揭行動電話，是
    阿和叫伊幫他賣該行動電話，幫他賣三千元，伊可得到五百元，但伊並不知道那
    是贓物，「阿和」當時除了行動電話外，還有交付空白保證書、充電器及電池等
    物，後來賣了行動電話後，是「阿和」來我家找我，我母親將錢拿給他，因為我
    當時要出門，我有向我母親交待阿和會來拿錢等語。
三、按犯罪事實應依證據認定之，無證據不得推定其犯罪事實；又不能證明被告犯罪
    ，應諭知無罪之判決。刑事訴訟法第一百五十四條及第三百零一條第一項分別定
    有明文。次按，刑法第三百四十九條第一項收受贓物罪及同條第二項故買贓物罪
    之成立，除在客觀上，需行為人所收受或購買者，確為他人犯財產性犯罪所得之
    物外，在主觀上尚需行為人對所購買或收受之物，確係贓物乙節有所認識或可得
    認識，故若行為人所收受或購買之物，雖係贓物，然行為人對此並無認識，自難
    以贓物罪相繩之；再按，犯罪事實之認定，應憑真實之證據，倘證據是否真實尚
    欠明顯，自難以擬制推測之方法，為其判斷之基礎。最高法院五十三年台上字第
    六五六號著有判例可資參照。
四、經查：
（一）本案系爭之行動電話係被害人乙○○於八十九年十月十二日二十二時十七分許
      ，在高雄市左營區○○○路二之六十二號前遭搶之物品，雖已據被害人乙○○
      於警訊中指述明確，復有由被害人乙○○所出具之贓物認領保管收據一紙在卷
      可憑，然由此僅可認定前揭行動電話在客觀上係因不詳之人犯搶奪罪之財產性
      犯罪所得之贓物，然尚無法以此作為被告甲○○主觀上已知悉該行動電話係贓
      物之依據。
（二）被告甲○○於本院及警訊時，均堅稱：右開行動電話是「阿和」委託其所販賣
      等語（見警卷第三頁及本院九十年五月四日訊問筆錄），又其所辯稱在販賣該
      行動電話後，曾委託其母親將二千五百元轉交予「阿和」乙節，經本院隔離訊
      問證人即被告之母親葉麗容及被告；證人葉麗容證稱：並不認識「阿和」，但
      我兒子在下班後，會兼職幫別人修理手機，所以他有時候出門，會將手機寄給
      我，叫我轉交給客戶，或是代收客戶要修理的手機，有一天晚上，日期不記得
      ，當時我兒子快要六點時出門，並且告訴我，說有一個「阿和」會來收錢，叫
      我交錢給他。我兒子拿給我二千五百元，是二張一千元、一張五百元的鈔票，
      「阿和」是在六、七點左右來收錢的，「阿和」比起當庭的證人丙○○高一點
      點，沒有戴眼鏡、瘦瘦的、留長直髮，頭髮長度約到耳下。他一到我家，就說
      他是「阿和」，因為兒子有交代，所以我就將錢交給他了等語（見本院九十年
      五月四日訊問筆錄），核與被告所描述：因為我要出門，才將錢交給我母親，
      當時我拿二千五百元，是兩張一千元、一張五百元的鈔票給我媽媽，我大約是
      中午出門的，中間有回來一下，至於錢是何時拿給我母親的，我已沒有印象，
      而「阿和」身高與丙○○差不多，但是比丙○○瘦，他是直髮，頭髮約留到耳
      朵（見本院九十年五月四月訊問筆錄）等轉交金錢予「阿和」之過程及「阿和
      」之身體特徵相符，則被告所辯稱當時係代「阿和」出售右開行動電話，而非
      購買等語，應可採信。
（三）被告甲○○辯稱：「阿和」當時除了手機外，尚有交付保證書、電池及充電器
      等物給伊等語，而依證人即向被告購買上揭手機之丙○○到院證述：曾向被告
      買過右開手機，是用三千元向他買的，因為他之前有在幫別人修理手機，所以
      知道他在賣，而會向被告買手機是因為我們是朋友，比較有保障，壞掉容易修
      理，不用再去通訊行。購買手機時之配件有盒子、充電器、電池、保證書，當
      時二一八八型的手機很便宜，市價是三千至三千五百元等語（見本院九十年五
      月四日訊問筆錄）；又另一證人即本案系爭手機之原所有人乙○○亦於警訊時
      證稱：上開手機價值約四千元等語（見警卷第十一頁背面）；綜上所述，被告
      受「阿和」之請託，代為販售本案系爭之手機，所要求販售之價格與市價相差
      有限；而一般而言，購買手機自用者，在購買手機時鮮少有人要求出售手機之
      商家開立購買證明，在購買後亦甚少人會將發票妥為留存作為日後證明來源所
      用，依證人丙○○之右開證詞可知，「阿和」在交付本件系爭手機予被告時，
      尚一併交付手機配件如充電器、電池甚至於保證書予被告，在價格未有明顯異
      常之情形下，依常情觀之，當足以使人在主觀上認定該行動電話之來源並無疑
      義，則被告甲○○所辯並不知悉該行動電話係贓物等語，在無其他不利被告甲○○佐證之情形下，尚非虛妄應可採信，依前揭最高法院五十三年台上字第六
      五六號判例之見解，難以被告甲○○與該綽號「阿和」之男子並非熟識，而「
      阿和」亦未提出購買行動電話之任何證明予被告甲○○，即遽以推論被告甲○○於收受前開行動電話時，已知悉該行動電話可能為來路不明之贓物，而為不
      利被告之認定。公訴人所舉之證據尚無法證明被告犯罪。此外，復查無其他積
      極證據足認被告甲○○有公訴人所指之犯行存在，不能證明被告甲○○犯罪，
      依法應為無罪之諭知。
據上論斷，應依刑事訴訟法第三百零一條第一項，判決如主文。
本案經檢察官張啟祥到庭執行職務。
中      華      民      國      九十      年      六      月      五    日
                                  臺灣高雄地方法院刑事第六庭
                                      法  官    李怡諄
右正本證明與原本無異。
如不服本判決，應於判決送達後十日內，向本院提出上訴狀。
                                      書記官    林慧君
中    華    民    國      九十      年      六      月      五      日


司法院資訊處製作；財團法人民間司法改革基金會備份。
